臺灣橋頭地方法院民事裁定
109年度消債清字第124號
聲請人即債  馬瑩玲  
務人                
0000000000000000

代  理  人  孫大昕  法扶律師
上列當事人因消費者債務清理事件聲請清算，本院裁定如下：
    主  文
聲請人馬瑩玲自民國一百零九年十一月十日下午四時起開始清算
程序。
命司法事務官進行本件清算程序。
    理  由
一、聲請意旨略以：聲請人即債務人馬瑩玲前向金融機構辦理信
    用貸款、信用卡契約等，致積欠無擔保債務計新臺幣（下同
    ）13,235,054元，因無法清償債務，乃於民國108年11月間
    向本院聲請前置調解，惟因無法負擔債權人所提還款方案，
    而於108年12月19日調解不成立，因聲請人有不能清償債務
    或有不能清償之虞，復未經法院裁定開始更生程序或宣告破
    產，爰依法聲請准予裁定清算等語。
二、按「債務人不能清償債務或有不能清償之虞者，得依本條例
    所定更生或清算程序，清理其債務。」消費者債務清理條例
    （下稱消債條例）第3條定有明文。衡以消費者與金融機構
    間債之關係之發生，係依契約自由原則及相互間之信賴為基
    礎，此為社會經濟活動得以維繫及發展之重要支柱，債務人
    經濟窘迫，固不應任其自生自滅，債權人一方之利益，仍不
    能因之摒棄不顧。是債務人於協商程序中，自應本於個人實
    際財產及收支狀況，依最大誠信原則，商討解決方案。如終
    究不能成立協商，於聲請更生或清算時，法院審酌上開條文
    所謂「不能清償或有不能清償之虞」，自宜綜衡債務人全部
    收支、信用及財產狀況，評估是否因負擔債務，而不能維持
    最基本之生活條件；所陳報之各項花費，是否確屬必要性之
    支出；如曾有協商方案，其條件是否已無法兼顧個人生活之
    基本需求等情，為其判斷之準據。
三、經查：
  ㈠聲請人前向各金融機構辦理信用貸款、信用卡契約等，致現
    積欠無擔保債務至少13,235,054元，前因無法清償債務，而
    於108年11月間向本院聲請前置調解，因無法負擔債權人所
    提還款方案而於108年12月19日調解不成立等情，此有108年
    11月11日前置調解聲請狀所附債權人清冊、財團法人金融聯
    合徵信中心前置協商專用債權人清冊、信用報告、調解筆錄
    等件在卷可稽，堪信為真實。
  ㈡聲請人現任職於美日達企業有限公司，依109年1月至5月之薪
    資條所示每月薪資皆為23,800元，而其名下僅三商美邦人壽
    保險解約金13,816元，另107年度未有申報所得，現未投保
    勞工保險等情，此有財產及收入狀況書明書、勞工保險被保
    險人投保資料表、綜合所得稅各類所得資料清單及財產資料
    歸屬清單、在職證明書、薪資袋、109年6月19日陳報狀所附
    薪資條、三商美邦人壽保險股份有限公司109年7月14日三法
    字第940號函等件附卷可證。則查無聲請人有其他收入來源
    ，佐以聲請人已提出薪資條為證，則以聲請人主張之收入來
    源，應全非虛罔，是以薪資條所示每月薪資23,800元作為核
    算其現在償債能力之基礎，應能反映真實收入狀況。
  ㈢至支出部分，聲請人主張扶養母親及1名未成年子女，每月支
    出扶養費9,500元。按直系血親相互間，互負扶養之義務，
    民法第1114條第1款定有明文。查聲請人母親馬李○○，其於1
    08年度申報所得僅1,034元，名下僅供其居住之房地，惟每
    月領有敬老津貼3,772元，另聲請人與配偶扶養1名95年生未
    成年子女，其名下無任何財產及所得等情，有戶籍謄本、綜
    合所得稅各類所得資料清單暨國稅局財產歸屬資料清單、領
    取補助之存摺內頁附卷可證。扶養費用部分，依消債條例第
    64條之2第1、2項，並參照消民法第1118、1119條規定，其
    負扶養義務之程度，亦應考量其目前身負債務之窘境，所負
    擔之扶養義務能力，自非比一般，在無其他更為詳實之資料
    可供佐證之情形下，故本院認定以109年度高雄市最低生活
    費標準之1.2倍15,719元為標準，則扣除敬老津貼與3名手足
    分擔母親扶養費後，聲請人每月應支出母親扶養費應以2,98
    7元為度【計算式：（15,719－3,772）÷4＝2,987元】，聲請
    人就此主張支出2,000元，應屬可採；另與配偶分擔子女扶
    養費後，聲請人每月應支出之子女扶養費應以7,860元為度
    （計算式：15,719÷2＝7,860），聲請人就此主張支出子女扶
    養費7,500元，亦屬可採；至聲請人個人日常生活必要費用
    部分，審酌聲請人負債之現況，基於社會經濟活動之互賴及
    誠信，該日常生活所需費用，自應節制開支，不得有超越一
    般人最低生活標準之享受，否則反失衡平，本院依消債條例
    第64條之2第1項，參酌109年度高雄市最低生活費標準13,09
    9元之1.2倍為15,719元，則聲請人每月最低生活費除有特殊
    情形並有證據證明者外，自宜以此為度，始得認係必要支出
    。聲請人自陳每月必要支出為15,719元，尚與上開標準相同
    ，應屬可採。
  ㈣綜上所述，以聲請人現每月之收入23,800元為其償債能力基
    準，扣除其每月扶養費9,500元及個人必要生活費15,719元
    後已無所餘，顯無法清償聲請人目前扣除保險解約金之負債
    總額13,221,238元，堪認聲請人確有不能清償債務或有不能
    清償之虞之情事。從而，聲請人主張已不能清償債務，聲請
    本院准予清算，依所舉事證及本院調查結果，即無不合。
四、末按「法院開始清算程序之裁定，應載明其年、月、日、時
    ，並即時發生效力。」、「法院裁定開始更生或清算程序後
    ，得命司法事務官進行更生或清算程序，必要時得選任律師
    、會計師或其他適當之自然人或法人一人為監督人或管理人
    。」，消費者債務清理條例第83條第1項、第16條第1項分別
    定有明文。本件聲請人其目前收入及財產狀況，不能履行債
    務，未償之債務亦屬不能清償，有如上述。從而，聲請人聲
    請清算，洵屬有據，應予准許，爰命司法事務官進行本件清
    算程序。
五、依消費者債務清理條例第11條第1項、第83條第1項、第16條
    第1項，裁定如主文。
中　　華　　民　　國　 109　　年　　11　　月　　10　　日
                      　　民事庭　法　官　李姝蒓
以上正本係照原本作成。
本裁定已於109年11月10日下午4 時公告。
本裁定不得抗告。
中　　華　　民　　國　 109　　年　　11　　月　　10　　日
  　                              書記官　郭南宏